臺灣臺南地方法院交通事件裁定　　　　100年度交聲字第262號
原處分機關　交通部公路總局嘉義區監理所臺南監理站
異　議　人
即受處分人　蔡旻宏
上列異議人即受處分人因違反道路交通管理處罰條例案件，對於
交通部公路總局嘉義區監理所臺南監理站民國100年3月24日所為
之裁決處分（處分案號：嘉監南字第裁74-S00000000號）聲明異
議，本院裁定如下：
    主    文
原處分關於罰鍰新臺幣壹萬伍仟元部分撤銷。
上開撤銷部分，蔡旻宏不罰。
其餘異議駁回。
    理    由
一、原處分意旨略以：異議人蔡旻宏於民國98年1月25日21時23
    分許，酒後駕駛車牌號碼FKU-251號重型機車，行經臺南市
    ○○區○○路與海安路路口處時，不慎與李柏翰駕駛之車牌
    號碼3088-GQ號自用小客車發生擦撞而肇事，經臺南市警察
    局第二分局（下稱舉發機關）警員到場處理並施以酒測，測
    得異議人呼氣酒精濃度為0.39mg/L，顯已超過規定標準值0.
    25mg/L為由而予以製單舉發。嗣經原處分機關即交通部公路
    總局嘉義區監理所臺南監理站以其違規事證明確，依道路交
    通管理處罰條例第35條第1項第1款（原處分漏載第24條第1
    項第2款）及違反道路交通管理事件統一裁罰基準表之規定
    ，裁處罰鍰新臺幣（下同）15,000元，吊扣駕駛執照12個月
    ，並應參加道路交通安全講習等語。
二、聲明異議意旨略以：本件酒醉駕車違規部分業經檢察官為緩
    起訴處分，異議人並已向指定機構即臺南縣國民中小學紓困
    助學金專戶管理委員會支付緩起訴處分金20,000元完畢，依
    照一事不二罰，請求撤銷原處分等語。
三、按汽車駕駛人，駕駛汽車經測試檢定有酒精濃度超過規定標
    準者，處15,000元以上60,000元以下罰鍰，並當場移置保管
    該汽車及吊扣其駕駛執照1年；因而肇事致人受傷者，並吊
    扣其駕駛執照2年；致人重傷或死亡者，吊銷其駕駛執照，
    並不得再考領，道路交通管理處罰條例第35條第1項第1款定
    有明文。又汽車駕駛人飲用酒類或其他類似物後其吐氣所含
    酒精濃度超過每公升0.25毫克以上者，不得駕車，道路交通
    安全規則第114條第2款復定有明文。
四、經查：
  (一)舉發機關以異議人於上揭時、地酒後駕車肇事（無人受傷）
    ，經施以酒測測得呼氣酒精濃度達0.39mg/L，因已超過規定
    標準值0.25mg/L而予以製單舉發，嗣經原處分機關裁處如前
    述之裁罰等情，有舉發機關98年1月25日南市警交字第S0000
    0000號舉發通知單及原處分機關100年3月24日嘉監南字第裁
    74-S00000000號裁決書各1份在卷可稽，且為異議人所不爭
    執，是此部分違規事實已可認定。又異議人因酒後駕車行為
    ，經臺灣臺南地方法院檢察署檢察官認其所為係犯刑法第18
    5條之3之公共危險罪，惟參酌刑法第57條所列事項及公共利
    益維護，認處以緩起訴較為適當，而依刑事訴訟法第253條
    之2第1項第4款之規定，以98年度偵字第3370號緩起訴處分
    書命異議人向指定機構即臺南縣國民中小學紓困助學金專戶
    管理委員會支付20,000元緩起訴處分金，且緩起訴期間自98
    年4月2日起至99年4月1日止等事實，經本院調取臺灣臺南地
    方法院檢察署98年度偵字第3370號（含98年度緩字第842號
    緩起訴執行卷宗）偵查卷查證屬實。
  (二)惟按95年2月5日生效之行政罰法第26條第1項規定，一行為
    同時觸犯刑事法律及違反行政法上義務規定者，依刑事法律
    處罰之。但其行為應處以其他種類行政罰或得沒入之物而未
    經法院宣告沒收者，亦得裁處之。究其立法目的，無非以一
    行為同時觸犯刑事法律及違反行政法上義務規定時，由於刑
    罰與行政罰同屬對不法行為之制裁，而刑罰之懲罰作用較強
    ，故依刑事法律處罰，即足資警惕時，實無一事二罰再處行
    政罰之必要，且刑事法律處罰，由法院依法定程序為之，較
    符合正當法律秩序，應予優先適用，但罰鍰以外之沒入或其
    他種類行政罰，因兼具維護公共秩序之作用，為達行政目的
    ，行政機關仍得併予裁處。
  (三)本件異議人上開酒駕行為，經檢察官依刑事訴訟法第253條
    之2第1項第4款規定為緩起訴處分，並命受處分人向公益團
    體捐款，受處分人係履行檢察官所為緩起訴處分命令，此等
    命令名義上雖非刑罰，但仍是一種特殊處遇措施，造成受處
    分人之財產減少，性質上亦屬剝奪人民財產權之處分，與刑
    事制裁無異，實質上為刑事處罰。故檢察官為緩起訴處分並
    命向公益團體捐款者，其捐款解釋上亦屬道路交通管理處罰
    條例第35條第8項所規定之罰金。而參諸違反道路交通管理
    事件統一裁罰基準表之規定，對於駕駛人駕駛重型機車，其
    吐氣所含酒精濃度超過每公升0.25毫克以上，未達每公升0.
    4毫克者，其最低應納罰鍰之數額為15,000元。查本件異議
    人在刑事部分，業經檢察官為緩起訴處分，並經檢察官命向
    臺南縣國民中小學紓困助學金專戶管理委員會支付20,000元
    ，異議人亦於98年8月3日履行上開緩起訴處分之負擔完畢一
    情，有臺南第三信用合作社匯款申請書、臺南縣政府98年9
    月8日府教體字第0980213143號函併附臺南縣國民中小學紓
    困助學金專戶管理委員會收據、臺灣高等法院被告前案紀錄
    表、臺灣臺南地方法院檢察署檢察官98年度偵字第3370號緩
    起訴處分書各1份附於上揭卷宗可憑，依前揭說明，本件受
    處分人即異議人之行政罰罰鍰部分，應不得再為裁處。
  (四)另原處分機關對異議人吊扣駕駛執照12個月，並應參加道路
    交通安全講習部分，係罰鍰以外對於預防再犯之行政罰，乃
    為抑止酒後駕車之不法行為，維護道路交通用路權人之生命
    、身體之安全法益，依行政罰法第26條第1項但書之規定，
    得裁處之，是原處分機關此部分之裁決，核無不當。
  (五)綜上所述，原處分機關就異議人所處罰鍰15,000元部分之行
    政裁罰，即有未洽，應由本院撤銷該部分處分並為異議人不
    罰之諭知，以資適法；至於原處分中關於吊扣駕駛執照12個
    月，並應參加道路交通安全講習之部分，於法並無違誤，從
    而，此部分之異議並無理由，應予駁回。
五、據上論斷，應依道路交通管理處罰條例第87條第2項、道路
    交通事件處理辦法第18條、第19條前段，裁定如主文。
中    華    民    國   100    年    6     月    28    日
                      交通法庭  法  官  黃聖涵
以上正本證明與原本無異。
如不服本裁定，應於收受送達後5日內向本院提出抗告狀。（應
附繕本）
                                書記官  吳揆滿
中    華    民    國   100    年    6     月    28    日